臺灣新北地方法院板橋簡易庭小額民事判決
111年度板小字第1323號
原      告  杜承泰  
被      告  陳彥宏  
            溫燦輝  
訴訟代理人  郭衛    
複代理人    王學道  
上列當事人間請求侵權行為(交通)損害賠償事件，於中華民國11
1年7月14日言詞辯論終結，本院判決如下︰
     主  文
被告應連帶給付原告新臺幣伍萬參仟玖佰伍拾肆元，及自民國一
一一年一月二十八日起至清償日止，按年息百分之五計算之利息
。
原告其餘之訴駁回。
訴訟費用新臺幣壹仟元由被告連帶負擔新臺幣伍佰肆拾元，餘由
原告負擔。
本判決原告勝訴部分得假執行。
原告其餘假執行之聲請駁回。
    事實及理由要領
一、原告起訴主張：被告甲○○前於民國110年7月14日20時43分許
    ，騎乘車牌號碼000-0000號普通重型機歌(下稱A車)，自新
    北市板橋區新海路385巷口駛出新海路時，因於無號誌交岔
    路口(設有「停」字標字)，支線道車未讓幹線道先行之過失
    ，致與直行於新海路之原告所有且駕駛之車牌號碼000-0000
    號普通重型機車（下稱系爭機車）發生碰撞，系爭機車隨即
    傾倒於對向車道上（下稱第一次事故），適有被告乙○○駕駛
    車牌號碼000-0000號計程車（下稱B車）於對向車道行駛前
    來，因未注意車前狀況，隨時採取必要之安全措施之過失，
    而直接撞擊倒地之系爭機車（下稱第二次事故）。系爭機車
    經送修車廠估價之維修費用為新臺幣（下同）129,360元（
    零件費106,410元、工資22,950元），惟原告僅請求100,000
    元之修復費用，爰依共同侵權行為法律關係提起本訴，並聲
    明：⑴被告應連帶給付100,000元及自起訴狀繕本送達翌日起
    至清償日止，按年息百分之5計算之利息。⑵願供擔保，請准
    宣告假執行。 
二、被告甲○○抗辯：系爭機車之損害源於三方車禍所致，第一次
    事故僅造成系爭機車外殼損傷，被告乙○○與原告之第二次事
    故方為造成系爭機車主要毀損原因，尤其第二次事故之撞擊
    力道曾造成系爭機車180度翻轉。第一次事故時，伊騎乘之A
    車亦僅有方向燈斷裂，顯見系爭機車與A車為輕微受損，故
    不認為應負全部責任等語，並聲明：原告之訴駁回。
三、被告乙○○抗辯：肇事責任部分，被告甲○○應負擔百分之七十
    ，伊與原告各負擔百分之十五肇事責任。第一次事故警方認
    為原告亦有肇事責任；另第一次事故至第二次事故期間，被
    告甲○○與原告皆未做任何交通管制或警示，致第一次事故發
    生後系爭機車倒於對向車道造成被告乙○○之視線受到影響。
    又原告請求系爭機車維修費用零件部分應計算折舊等語，並
    聲明：原告之訴駁回。
四、法院之判斷：
　㈠原告主張被告甲○○於上開時、地騎乘A車，因行經無號誌交岔
    路口(設有「停」字標字」)，支線道車未讓幹線道先行之過
    失碰撞系爭機車後，再遭被告乙○○駕駛B車，因未注意車前
    狀況，應隨時採取必要之安全措施之過失撞擊已倒地之系爭
    機車，造成系爭機車受損之乙事，業據其提出道路交通事故
    當事人登記聯單、道路交通事故初步分析研判表、車損照片
    、萬光機車行維修估價單等件為證，並經本院依職權向新北
    市政府警察局海山分局調取本件事故相關調查卷宗核閱無訛
    ，且為被告甲○○、乙○○不爭執其過失及碰撞系爭機車之事實
    ，惟以前詞置辯。經查：按「汽車行駛時，駕駛人應注意車
    前狀況及兩車並行之間隔，並隨時採取必要之安全措施，不
    得在道路上蛇行，或以其他危險方式駕車。」、「汽車行駛
    至交岔路口，其行進、轉彎，應依下列規定：...二、行至
    無號誌或號誌故障而無交通指揮人員指揮之交岔路口，支線
    道車應暫停讓幹線道車先行。」道路交通安全規則第94條第
    3項、第102條第1項第2款分別定有明文。又「停」標字，用
    以指示車輛至此必須停車再開，道路交通標誌標線號誌設置
    規則第177條前段規定亦可參照。本件經本院當庭勘驗原告
    所提系爭機車之行車紀錄器錄影光碟，其內容略為：「20：
    16：32原告騎乘機車往事故路口前來，被告甲○○騎乘機車搭
    載他人自右側巷內駛出事故路口，欲橫越道路至對向車道。
    20：16：33原告煞車不及，直接碰撞被告甲○○之機車。20：
    16：36原告機車傾倒於對向車道上。20：16：37-20：20：3
    0先後有多輛機車、3 輛自小客車、1 輛公車於對向車道行
    駛前來經過原告之機車。20：21：31被告乙○○之計程車自對
    向車輛遠處行駛前來。20：21：32被告乙○○之計程車直接於
    對向車道碰撞原告傾倒在地之機車。20：21：33-20：21：3
    6原告機車因碰撞而車頭180度打轉至原行駛車道之路邊後停
    止。」，有本院111年7月14日言詞辯論筆錄可佐，並參以卷
    附事故現場圖及照片所示被告陳彦宏駛出新海路之新海路38
    5巷口近停止線處地面繪有「停」標字等情，可知本件事故
    之發生，乃由係被告陳彦宏於支線道騎乘A車至交岔路口，
    未依路面標字停車並暫停讓幹線道車先行再開即駛出巷口，
    致於幹線道騎乘系爭機車直行前來之原告煞車不及，二車直
    接碰撞後，系爭機車傾倒於對向車道，並於五分鐘後又遭未
    注意車前狀況之被告乙○○駕駛B車於對向車道碰撞，系爭機
    車因而受損，是被告陳彦宏、乙○○違反前揭道路交通安全規
    則之行為，自有過失，並為系爭機車受損之共同原因，應堪
    認定。
　㈡按「因故意或過失，不法侵害他人之權利者，負損害賠償責
    任。」、「汽車、機車或其他非依軌道行駛之動力車輛，在
    使用中加損害於他人者，駕駛人應賠償因此所生之損害。但
    於防止損害之發生，已盡相當之注意者，不在此限。」、「
    數人共同不法侵害他人之權利者，連帶負損害賠償責任。不
    能知其中孰為加害人者亦同。」」民法第184條第1項前段、
    第191條之2、第185條第1項分別定有明文。且按民法第185
    條第1項前段之規定，數人共同不法侵害他人之權利者，連
    帶負損害賠償責任。而共同侵權行為人間不以有意思聯絡為
    必要，數人因過失不法侵害他人之權利，苟各行為人之過失
    行為，均為其所生損害共同原因，即所謂行為關連共同，亦
    足成立共同侵權行為。本件被告甲○○、乙○○之過失駕駛行為
    ，為系爭機車受損之共同原因，已如前述，自屬共同侵權行
    為，原告請求被告二人就系爭機車之損害負連帶賠償責任，
    洵屬有據，至被告甲○○、乙○○就本件事故發生之過失比例為
    何，僅屬連帶債務人內部分擔之問題。
  ㈢次按不法毀損他人之物者，被害人得請求賠償其物因毀損所
    減少之價額，民法第196條亦有明文，而依民法第196條請求
    賠償物被毀損所減少之價額，固得以修復費用為估定之標準
    ，但以必要者為限（如修理材料以新品換舊品，應予折舊）
    。系爭機車因本件事故受損經估價之維修費用為129,360元
    （零件106,410元、工資22,950元），有原告所提萬光機車
    行維修估價單為證，而系爭機車係於109 年8 月（推定為15
    日）出廠使用，亦有公路電子閘門資料在卷可稽，至110 年
    7 月14 日受損時，已使用11月，零件已有折舊，然更新零
    件之折舊價差顯非必要，自應扣除，本院依「營利事業所得
    稅結算申報查核准則」第95條第8項：「固定資產提列折舊
    採用定率遞減法者，以1年為計算單位，其使用期間未滿1年
    者，按實際使用之月數相當於全年之比例計算之，不滿1個
    月者，以月計。」，及依行政院所頒「固定資產耐用年數表
    」及「固定資產折舊率表」之規定，機械腳踏車之耐用年數
    為3年，依定率遞減法每年折舊千分之536，依其最後一年之
    折舊額，加歷年折舊累積額，總和不得超過該資產成本原額
    之十分之九之計算方法，系爭機車之折舊年數為11月，系爭
    機車零件修繕費用扣除折舊後之費用為54,127元（第一年折
    舊值：106,410元×0.536×11/12＝52,283元，第一年折舊後價
    值：106,410元-52,283元＝54,127元，元以下四捨五入），
    是系爭機車受損之必要修復費用為77,077（即54,127元＋22,
    950元），原告逾此部分之請求，則屬無據。
  ㈣末按損害之發生或擴大，被害人或其代理人、使用人與有過
    失者，法院得減輕賠償金額，或免除之，民法第217條第1項
    定有明文。次按「行車速度，依速限標誌或標線之規定，無
    速限標誌或標線者，應依下列規定：...二、行經設有彎道
    、坡路、狹路、狹橋、隧道、學校、醫院標誌之路段、道路
    施工路段、泥濘或積水道路、無號誌之交岔路口及其他人車
    擁擠處所，或因雨霧致視線不清或道路發生臨時障礙，均應
    減速慢行，作隨時停車之準備。」道路交通安全規則第93條
    第1項第2款有明文規定，又「發生道路交通事故，駕駛人或
    肇事人應先為下列處置：一、事故地點在車道或路肩者，應
    在適當距離處豎立車輛故障標誌或其他明顯警告設施，事故
    現場排除後應即撤除。」道路交通事故處理辦法第3條第1項
    第1款亦有明文。依原告於道路談話紀錄表所陳稱：「我沿
    新海路沿漢生西路方向行駛。至新海路385巷口，對方出現
    在我右前方從新海路385巷右轉出來並左轉新海路382巷，我
    來不及閃就撞上對方而發生。事故後有熱心民眾指揮交通，
    突然計程車又撞上我車而發生。」，並參以前揭行車紀錄器
    錄影光碟勘驗筆錄，可知原告騎乘系爭機車前來無號誌之肇
    事路口，並未減速慢行，作隨時停車之準備，且於系爭機車
    倒地後五分鐘，仍未於對向車道之適當距離豎立明顯之警告
    設施，亦顯有過失。是原告於本件損害之發生與有過失，本
    院綜合雙方過失情節及相關事證，認原告之過失程度為十分
    之三，被告二人之過失程度為十分之七，是被告應連帶賠償
    原告之金額應減為53,954 元（計算式：77,077 ×7/10＝53,9
    54元，小數點以下四捨五入）。
  ㈤從而，原告依共同侵權行為法律關係，請求被告連帶給付  5
    3,954 元及自起訴狀繕本送達翌日111年1月28日起至清償日
    止，按年息百分之5計算之利息，為有理由，應予准許；原
    告逾此部分之其餘請求，則無理由，應予駁回。
  ㈥本件原告勝訴部分，係依小額訴訟程序所為被告敗訴之判決
    ，爰依職權宣告假執行，至原告敗訴部分，其假執行之聲請
    ，即失所附麗，應併予駁回之，並確定本件訴訟費用額（第
    一審裁判費）為1,000元，由被告連帶負擔540元，餘由原告
    負擔。
中　　華　　民　　國　　111 　年　　7 　　月　　28　　日
            臺灣新北地方法院板橋簡易庭
　　                 法  官  葉靜芳
以上為正本係照原本作成。對於本件判決如有不服，應於收受送
達後20日內向本院提出上訴書狀，上訴於本院合議庭，並按他造
當事人之人數附具繕本。當事人之上訴，非以判決違背法令為理
由不得為之，上訴狀應記載上訴理由，表明下列各款事項：
（一）原判決所違背之法令及其具體內容。
（二）依訴訟資料可認為原判決有違背法令之具體事實。
如未於上訴後20日內補提合法上訴理由書，法院得逕以裁定駁回
上訴。
中    華    民    國   111    年    7     月    28    日
                            書記官  陳君偉